【裁判字號】    99,消債抗,4
【裁判日期】    990414
【裁判案由】    更生事件
【裁判全文】
臺灣士林地方法院民事裁定             99年度消債抗字第4號
抗  告  人  甲○○
上列抗告人因消費者債務清理事件，不服本院民國99年1 月6 日
99年度消債更字第393 號民事裁定提起抗告，本院裁定如下：
    主  文
抗告駁回。
抗告程序費用由抗告人負擔。
    理  由
一、按「法院就更生或清算之聲請為裁定前，得因利害關係人之
    聲請或依職權，以裁定為下列保全處分：一債務人財產之保
    全處分。二債務人履行債務及債權人對於債務人行使債權之
    限制。三對於債務人財產強制執行程序之停止。四受益人或
    轉得人財產之保全處分。五其他必要之保全處分。」；「第
    二項期間屆滿前，更生或清算之聲請經駁回確定者，第一項
    及第三項保全處分失其效力。」，消費者債務清理條例第19
    條第1 項、第4 項分別定有明文。是債務人聲請更生或清算
    ，如有前揭消費者債務清理條例第19條第1 項之情狀時，固
    得聲請法院為必要之保全處分，但觀之該條項之立法理由，
    保全處分之目的，在於防杜債務人之財產減少，維持債權人
    間之公平受償及使債務人有重建更生之機會，故債務人為此
    聲請，必係於法院就更生或清算之聲請尚未為准駁之裁定，
    且所為保全處分，有助於前揭立法目的之達成，而經法院審
    認有必要性者為限，方得許之。
二、抗告人在原審聲請意旨略以：抗告人因財務困難，陷於有不
    能清償債務之虞，業已提出更生聲請而由法院審理中。然其
    名下如原裁定附表所示之不動產（下稱系爭不動產）現遭債
    權人鄭光銘聲請強制執行，為防杜財產減少，維持債權人公
    平受償，及使抗告人有重建更生之機會，聲請停止本院98年
    司執字第30457 號強制執行程序（下稱系爭執行程序）之保
    全處分云云。
三、原審裁定則以：系爭執行程序之進行將使抗告人所有之系爭
    不動產經由拍賣換價為金錢，財產不因此減少，債權人亦得
    循執行程序公平受償，且系爭不動產中之房屋乃經抗告人出
    租予第三人使用，縱遭拍賣，亦不致使抗告人流離失所，而
    影響其經濟生活之重建等情為由，駁回抗告人之聲請。
四、本件抗告人不服原審裁定提起抗告，所陳除與在原審相同者
    外，另補稱：抗告人係因恐債權人上門，而不敢讓人知悉實
    際居住在系爭不動產內，且抗告人乃因有經濟壓力，方將該
    房屋之一部出租與第三人，惟今承租人亦已遷離，現在僅有
    抗告人居住其中，抗告人乃聽從他人建議，希望透過更生程
    序保全房屋，擺脫長期擔心害怕、躲藏度日之生活。為此，
    請准為保全處分云云。
五、查抗告人前向本院為更生之聲請，而以本院98年度消債更字
    第393 號更生事件繫屬，而該聲請已經裁定駁回並已確定。
    另抗告人之債權人鄭光銘則執臺灣臺北地方法院98年度司票
    字第10689 號民事裁定及確定證明書為執行名義與證明，向
    本院民事執行處聲請就抗告人所有之系爭不動產予以拍賣強
    制執行，而由本院民事執行處以系爭執行程序實施強制執行
    中，且系爭不動產業已於民國98年12月24日拍定，並於99年
    1 月13日核發權利移轉證書予拍定人等情，業經本院調取上
    開案卷查核無誤。
六、茲抗告人雖執上情提起抗告，惟抗告人更生之聲請，業經裁
    定駁回而確定，所為此一保全處分之聲請，揆之首揭消費者
    債務清理條例第19條第1 項、第4 項之規定，已應認無從許
    為保全處分。況抗告人係於99年1 月5 日方具狀聲請以保全
    處分停止系爭執行程序，惟系爭執行程序之進行，於斯時前
    即早已將為執行標的之系爭不動產拍定，並於同年月13日核
    發權利移轉證書，即以系爭執行程序進行之程度而言，抗告
    人已無從以保全處分保全其原有之系爭不動產，且系爭不動
    產現已非屬抗告人所有之財產，乃其以意欲保全系爭不動產
    而聲請保全處分，顯已無從達成保全之目的，亦無礙於債權
    人之公平受償或抗告人經濟生活之重建，即屬無為保全處分
    之必要。是原審裁定予以駁回，揆之首揭規定及說明，應認
    於法洵無不合，抗告人指摘為不當，請求廢棄改判，為無理
    由，當予駁回之。
七、爰裁定如主文。
中    華    民    國    99    年    4     月    14    日
                  民事第二庭  審判長法  官  方彬彬
                                    法  官  藍雅清
                                    法  官  蕭錫証
以上正本證明與原本無異。
本件裁定不得再抗告。
中    華    民    國    99    年    4     月    16    日
                                    書記官  林立原

司法院資訊處製作；財團法人民間司法改革基金會備份。
